臺灣基隆地方法院民事裁定  
111年度消債職聲免字第16號
聲  請  人  鄧惠玲  

代  理  人  陳志勇律師（法扶律師）
債  權  人  花旗(台灣)商業銀行股份有限公司


法定代理人  莫兆鴻  


訴訟代理人  陳正欽  
債  權  人  元大國際資產管理股份有限公司


法定代理人  宋耀明  
債  權  人  富邦資產管理股份有限公司

法定代理人  洪主民  


上列當事人間因消費者債務清理之職權免責事件，本院裁定如下
：
    主  文
債務人鄧惠玲應予免責。
    理  由
一、按法院為終止或終結清算程序之裁定確定後，除別有規定外
    ，應以裁定免除債務人之債務，消費者債務清理條例（下稱
    消債條例）第132條定有明文。次按法院裁定開始清算程序
    後，債務人有薪資、執行業務所得或其他固定收入，扣除自
    己及依法應受其扶養者所必要生活費用之數額後仍有餘額，
    而普通債權人之分配總額低於債務人聲請清算前2年間，可
    處分所得扣除自己及依法應受其扶養者所必要生活費用之數
    額者，法院應為不免責之裁定。但債務人證明經普通債權人
    全體同意者，不在此限；債務人有下列各款情形之一者，法
    院應為不免責之裁定。但債務人證明經普通債權人全體同意
    者，不在此限：㈠7年內曾依破產法或本條例規定受免責。㈡
    故意隱匿、毀損應屬清算財團之財產，或為其他不利於債權
    人之處分，致債權人受有損害。㈢捏造債務或承認不真實之
    債務。㈣聲請清算前2年內，因消費奢侈商品或服務、賭博或
    其他投機行為，所負債務之總額逾聲請清算時無擔保及無優
    先權債務之半數，而生開始清算之原因。㈤於清算聲請前1年
    內，已有清算之原因，而隱瞞其事實，使他人與之為交易致
    生損害。㈥明知已有清算原因之事實，非基於本人之義務，
    而以特別利於債權人中之1人或數人為目的，提供擔保或消
    滅債務。㈦隱匿、毀棄、偽造或變造帳簿或其他會計文件之
    全部或一部，致其財產之狀況不真確。㈧故意於財產及收入
    狀況說明書為不實之記載，或有其他故意違反本條例所定義
    務之行為，致債權人受有損害，或重大延滯程序，消債條例
    第133條、第134條亦分別明定。是法院為終止或終結清算程
    序之裁定確定後，如查明債務人有消債條例第133條或第134
    條各款所定之情形者，除債務人能證明經普通債權人全體同
    意免責外，應為不免責之裁定。
二、本件聲請人前經本院民事庭以109年度消債清字第17號裁定
    自109年8月19日下午5時起開始清算程序，嗣由本院司法事
    務官以109年度司執消債清字第17號進行清算程序，因債務
    人名下雖有汽車2輛，但出廠迄今均逾20年以上，已堪認其
    並無殘值，變價不易，名下之存款部分餘額僅新臺幣（下同
    ）55元，亦無清算實益，僅有遠雄人壽保險股份有限公司保
    單解約金42,445元，並經本院依分配表分配於債權人，而於
    111年5月3日以109年度司執消債清字第17號裁定本件清算程
    序終結等情，業經本院調取上揭案件卷宗核閱無誤。是依首
    揭規定，應依職權裁定是否免除聲請人之債務。
三、本院依消債條例第136條規定，於裁定終結清算後依職權通
    知全體債權人及債務人就債務人免責與否表示意見或到庭陳
    述意見：
　㈠債權人富邦資產管理股份有限公司具狀略以：本件前經本院
    裁定清算程序時，核算其聲請前2年每月平均收入約為16,67
    2元，扣除每月必要支出14,866元後，每月尚餘1,806元，故
    其聲請前2年可處分所得總額應有43,344元，但前揭清算程
    序中，債權人獲分配受償之金額僅42,445元，故本件應有債
    清條例第133條本文不免責之事由等語。
　㈡債權人花旗（台灣）商業銀行股份有限公司具狀略以：不同
    意債務人免責，請依職權調查債務人是否有符合消債條例第
    133條、第134條各款之規定。
　㈢債權人元大國際資產管理股份有限公司未具狀亦未到庭陳述
    意見。
　㈣債務人具狀並到庭陳稱：伊109年度之全年度收入僅60元，依
    每月最低生活費用計算並無剩餘，且伊現有主動脈彎曲合併
    粥狀動脈硬化、胸腰椎有輕度退化性脊椎炎等病症，難以如
    先前正常勞動，債務人並無消債條例第133條及第134條各款
    所定之不應免責情形存在，請准予免責等語。
四、由上述可知，債務人並未經全體普通債權人同意免責，是即
    有衡酌其有無消債條例第133條、第134條所定不免責事由之
    必要。復查：
　㈠債務人並無消債條例第133條所定不免責事由：
　⒈債務人於聲請清算前2年雖有固定收入，107年、108年分別自
    世杰企業社獲得200,000元、200,000元之給付，有其107年
    度、108年度綜合所得稅各類所得資料清單存卷可按（見本
    院109年度司消債調字第67號卷第29頁、第31頁）；然債務
    人於109年度則全無固定收入，有其109年度綜合所得稅各類
    所得資料清單在卷可稽。至債務人110年度自世杰企業社獲
    得給付共199,200元乙情，亦有稅務電子閘門財產所得調件
    明細表可參；則依債務人110年度之上開所獲給付作為計算
    基礎，其每月平均收入應為16,600元（計算式：199,200元
    12月＝16,600元／月）。
　⒉按債務人聲請更生或清算時所提財產及收入狀況說明書，其
    表明每月必要支出之數額，與本條例第64條之2第1項、第2
    項規定之認定標準相符者，毋庸記載原因、種類及提出證明
    文件；債務人必要生活費用，以最近1年衛生福利部或直轄
    市政府所公告當地區每人每月最低生活費1.2倍定之。消債
    條例施行細則第21條之1第3項、消債條例第64條之2第1項定
    有明文。查債務人住所在基隆市安樂區，因衛生福利部公告
    之111年度臺灣省（含基隆市）每人每月最低生活費為14,23
    0元，故債務人每月必要生活費用應為17,076元（計算式：1
    4,230元1.2（倍）＝17,076元），高於其上述每月平均收入
    ，是依其每月收入扣除必要支出後，債務人每月已無餘額。
　⒊消債條例第133條本文係以「法院裁定開始清算程序後，債務
    人有薪資、執行業務所得或其他固定收入，扣除自己及依法
    應受其扶養者所必要生活費用之數額後『仍有餘額』」為其前
    提，本件債務人每月收入扣除必要支出既已毫無餘額可言，
    本件即毋庸再行審酌普通債權人之分配總額是否低於債務人
    聲請清算前2年間可處分所得扣除必要生活費用之數額。是
    債權人富邦資產管理股份有限公司前揭主張並無理由，一併
    指明。
  ㈡債務人亦無消債條例第134條各款之不免責事由：
　⒈依消債條例關於清算程序係以免責主義為原則，不免責為例
    外，倘債權人主張債務人有消債條例第134條各款所定不免
    責之情事，即應由債權人就債務人有合於上開各款要件之事
    實，提出相當之事證證明之。
　⒉惟上開債權人提出之指摘，均未提出相當事證供本院調查，
    況本院亦查無聲請人有消債條例第134條各款情形，是本件
    並無消債條例第134條之不免責事由。
五、綜上所述，本件債務人經法院為終止清算程序之裁定確定，
    且查無消債條例第134條各款所列之不免責事由，復不符合
    同條例第133條所定之情形，依同條例第132條之規定，自應
    裁定債務人免責，爰裁定如主文。　　　　
中　　華　　民　　國　　111 　年　　8 　　月　　4 　　日
                    民事庭  法　官　李謀榮
上為正本係照原本作成。
如不服本裁定，應於裁定送達後10日內，以書狀向本院提出抗告
，並繳納抗告費用新臺幣1,000元。
中　　華　　民　　國　　111 　年　　8 　　月　　4 　　日
                            書記官　顏培容